【裁判字號】    97,台上,3101
【裁判日期】    970703
【裁判案由】    違反毒品危害防制條例
【裁判全文】
最高法院刑事判決            九十七年度台上字第三一０一號
上  訴  人  甲○○
            乙○○
上 列一 人
選任辯護人  陳正男律師
            董明正律師
            陳裕文律師
上列上訴人等因違反毒品危害防制條例案件，不服台灣高等法院
高雄分院中華民國九十四年八月十八日第二審判決（九十四年度
上訴字第五０號，起訴案號：台灣澎湖地方法院檢察署九十三年
度偵字第四二二、四三六號），提起上訴，本院判決如下：
    主  文
上訴駁回。
    理  由
按刑事訴訟法第三百七十七條規定：上訴於第三審法院，非以判
決違背法令為理由，不得為之；是提起第三審上訴，應以原判決
違背法令為理由，係屬法定要件。如果上訴理由書狀並非依據卷
內訴訟資料具體指摘原判決不適用何種法則或如何適用不當，或
所指摘原判決違法情事，顯與法律規定得為第三審上訴理由之違
法情形不相適合時，均應認其上訴為違背法律上之程式，予以駁
回。本件原判決綜合全案證據資料，本於事實審法院之推理作用
，認定上訴人甲○○、乙○○有其事實欄所載之犯行，因而撤銷
第一審之科刑判決，改判依行為時牽連犯關係從一重論上訴人等
共同連續販賣第二級毒品罪，處甲○○有期徒刑九年、乙○○有
期徒刑七年六月，並諭知相關之從刑。已詳細說明其所憑之證據
及認定之理由；而對於上訴人等所提出之辯解，並已逐一說明其
不足採信之理由，俱有卷存之證據資料可資覆按。從形式上觀察
，原判決並無違背法令情形。甲○○上訴意旨略稱：伊係與胡東
保合資購買第二級毒品甲基安非他命，並無營利意圖，且原判決
附表二所示犯行，係乙○○個人行為，與伊無關。又民國九十三
年五月十七日之警詢筆錄係認罪協商下所製作，並無證據能力，
況原判決量刑亦嫌過重等語；至乙○○上訴意指則略稱：(一)、原
判決援引證人王孝杰、許中銘警詢陳述，資為論斷依據，然未說
明上開證述何以具有證據能力。且就伊所為警詢供述出於警員以
不正方式取得之抗辯，及證人甲○○、吳志麒有利於伊之供述，
復未說明不足採納之理由，有判決不備理由之違誤。(二)、甲○○
所有之紅色小冊記載內容，乃審判外之陳述；而證人陳逸凡之警
詢筆錄未經錄音，於審理中僅二次傳喚不到，難謂已行方不明，
原審採認紅色小冊記載內容及陳逸凡之警詢供述，資為有罪判斷
之證據資料，併有未合云云。
惟查：證據之取捨及事實之認定，均為事實審法院之職權，倘其
採證認事並未違反經驗、論理法則，自不得任意指為違法。本件
原判決係依憑甲○○、乙○○於警詢及偵查中之供述，證人胡東
保、許中銘、王孝杰之證述，扣案甲○○所有記載販毒對象及金
額之紅色小冊，佐以卷附扣案乙○○所有之門號0000000
000行動電話一支、甲○○所有之封口機一台、夾鍊袋六十四
個、膠布六捲、剪刀一支、鐵線一支、湯匙一支等證據資料，認
定上訴人等有共同自高雄地區運輸第二級毒品至澎湖縣馬公市，
並連續販賣第二級毒品之罪行。既已在判決內說明其就案內所有
證據，本於調查所得心證，分別定其取捨而為事實判斷及上訴人
等確具有營利意圖之理由，並說明許中銘、王孝杰之警詢證述固
與審理中之證詞不符，而陳逸凡經原審二度傳喚均因遷移行方不
明無從傳喚，但渠等警詢供述均具有較可信之特別情況，且為證
明犯罪事實存否所必要，而依刑事訴訟法第一百五十九條之二、
第一百五十九條之三第三款，認有證據能力；復敘明依證人即警
員蔡見利之證詞及勘驗甲○○警詢錄音帶結果，認警員並無強行
使上訴人等認罪之不正取供情事，暨甲○○、吳志麒審理中有利
於乙○○之證詞，係出於迴護，不足為乙○○有利之認定之緣由
。核無違背證據法則及經驗法則之情形，自屬原審採證認事之職
權行使。又刑事訴訟法第一百條之一、第一百條之二準用第一百
條之一等規定，係刑事立法者針對法官、檢察官於訊問被告，司
法警察官或司法警察於詢問犯罪嫌疑人時，為建立訊（詢）問筆
錄之公信力，並擔保訊（詢）問之合法正當，及筆錄所載內容與
其陳述相符之目的性考量，課以國家偵、審或調查機關附加錄音
、錄影義務負擔之規定。是否錄影，得就其有無必要性作考量；
全程同步錄音，則無裁量餘地。並於第一百條之一第二項規定，
筆錄所載之陳述與錄音或錄影之內容不符者，對該不符部分之筆
錄，賦予證據使用禁止之法效，排除其證據能力。九十二年二月
六日修正公布之刑事訴訟法，為使審判期日之訴訟程序能合法、
妥適地進行，並使審判筆錄之記載有所憑據，杜絕爭議，增訂第
四十四條之一第一項「審判期日應全程錄音，必要時，並得全程
錄影」之規定。刑事訴訟法對於證人於審判中為陳述，依上開規
定雖增訂應予錄音或錄影，然於司法警察詢問或檢察官訊問證人
時，則無必須錄音或錄影之明文，是尚難僅因司法警察於詢問或
檢察官於訊問證人時，未全程連續錄音或錄影，即謂其所取得之
供述筆錄為違背法定程序，或得逕認其為無證據能力。原判決固
援引陳逸凡警詢筆錄資為認定上訴人等共同販賣甲基安非他命之
論據之一，然陳逸凡僅係證人，並非被告，原難比附援引，如其
警詢證詞係出於自由意思，非依不正方法取供，縱令司法警察對
其詢問時未經全程錄音，仍難謂其警詢筆錄無證據能力。至量刑
輕重係屬事實審法院得依職權自由裁量之事項，苟其量刑已以行
為人之責任為基礎，並斟酌刑法第五十七條各款所列情狀而未逾
越法定刑度，不得遽指為違法。原判決理由內已說明甲○○有傷
害前科，素行不佳，復多次運輸第二級毒品予以販賣牟利，助長
他人吸毒惡習，其販賣毒品之次數，參與之程度及犯罪後尚非全
無悔意之態度等一切情狀，因而科處有期徒刑九年。既已斟酌其
行為責任，並盱衡刑法第五十七條所列各款情狀，復未逾越法定
刑度，自無違法情形存在。上訴人等前揭上訴意旨置原判決所為
明白論斷於不顧，仍執陳詞就原判決已說明之事項，任意指摘或
重為單純事實上之爭辯；其餘上訴意旨復未依據卷內資料對原判
決究竟如何違背法令，為具體之指摘，自均不足據以辨認原判決
已具備違背法令之形式要件。綜上說明，本件上訴違背法律上之
程式，應予駁回。
據上論結，應依刑事訴訟法第三百九十五條前段，判決如主文。
中    華    民    國  九十七  年    七    月    三    日
                      最高法院刑事第九庭
                          審判長法官  洪  文  章
                                法官  王  居  財
                                法官  郭  毓  洲
                                法官  黃  梅  月
                                法官  邱  同  印
      本件正本證明與原本無異
                                      書  記  官
中    華    民    國  九十七  年    七    月    七    日
                                                      Ｅ


司法院資訊處製作；財團法人民間司法改革基金會備份。
